【裁判字號】    89,易,4084
【裁判日期】    901025
【裁判案由】    竊盜等
【裁判全文】
臺灣高雄地方法院刑事判決                        八十九年度易字第四八四號
    公  訴  人  臺灣高雄地方法院檢察署檢察官
    被      告  乙○○
    選任辯護人  王叡齡
                黃順天
    被      告  丁○○
                甲○○
                戊○○
                丙○○
右列被告因竊盜等案件，經檢察官提起公訴（八十九年度偵字第一一七一九號），本
院判決如左：
    主  文
乙○○結夥三人以上竊盜，處有期徒刑柒月。
丁○○、甲○○、戊○○、丙○○結夥三人以上竊盜，各處有期徒刑陸月，如易科罰
金，均以參佰元折算壹日。
    事  實
一、乙○○於民國八十九年五月間，以每日工資新台幣（下同）一千五百元之價格僱
    用知情之丁○○擔任怪手司機，並僱用甲○○、戊○○、丙○○擔任載運砂石之
    卡車司機（載運每立方公尺砂石可得工資十三元），其五人共同基於意圖為自己
    及第三人不法所有之概括犯意聯絡，於同年五月二十二日上午七時三十分許，未
    經申請許可，由丁○○駕駛挖土機（型號ＨＩＴＡＣＨＩ‧ＥＸ二ＯＯ，機號：
    00000000號）在高雄縣旗山溪月眉大橋上游約八十公尺處屬河川行水區
    之公有水利地上挖取土石，甲○○、戊○○、丙○○則於上址分別駕駛拼裝車載
    運上開土石經由月眉大橋至橋之另一邊他人空地處堆放，每車次砂石數量為十立
    方公尺，共載運約七十七車次（甲○○載運二十五車次，戊○○載運二十六車次
    ，丙○○載運二十六車次，起訴書誤載為共約二十五車次），竊取之砂石量總計
    約七百七十立方公尺，將之置於自己實力支配之下，足以損害於國有財產權益及
    經濟部水利處第七河川局（以下簡稱水利處第七河川局）管理機關對河川之管理
    及保護利用權益。嗣於同日下午二時許，為警當場查獲。
二、案經高雄縣警察局旗山分局報請臺灣高雄地方法院檢察署檢察官偵查起訴。
    理  由
一、訊據被告乙○○固坦承有於右揭時地僱用其餘被告挖掘、載運行水區內砂石之事
    實，被告丁○○、甲○○、戊○○、丙○○亦固不否認有於右揭時地分別挖取或
    載運砂石之事實，惟其等均矢口否認有何盜採砂石或違反水利法之犯行，被告乙○○辯稱：因案外人黃昭仁在案發前十幾天，從新加坡打電話給我，說他在一個
    多月前回國時發現現場有遭人傾倒、堆置廢棄物，委託我去現場清運，所以我才
    僱用其餘被告去清運，我與其他被告在現場挖取之地點，應係警卷地籍圖上所示
    「堆置區」，而非該地籍圖上所示「採取區」，挖取後運至月眉橋對面去丟棄，
    我與黃昭仁並未約定清運費用或清運期間，只說清到完為止，他說清運完準備要
    在該處種農作物云云，被告丁○○辯稱：我是受僱去現場清運建築廢土，清除的
    東西包括有混凝土塊，現場水泥塊（混凝土塊）堆了約一個人高，有好幾堆，我
    只負責將東西挖到被告甲○○、戊○○、丙○○車上，不知他們把東西運去哪裡
    云云；被告甲○○、戊○○、丙○○則辯稱：乙○○說要整地，我們就負責將土
    石用拼裝車載出去，我們均是受僱於被告乙○○，聽他命令行事，不知行為違法
    亦無竊取之意思云云。經查：
（一）被告乙○○僱用被告丁○○駕駛挖土機挖取砂石之土地，係高雄縣旗山溪月眉
      大橋上游約八十公尺處屬河川行水區之公有水利地等情，業經証人沈偉即水利
      處第七河川局人員於本院九十年九月十二日審理時證述明確，並有其當庭提出
      之地籍圖一紙在卷可憑，其證稱：圖上淡藍色線是「河川行水區域線」，綠色
      線是「河川區域線」，而本件遭被告挖取之採取區，有三分之二在行水區內，
      另三分之一部分仍屬河川區域等語（參照本院當日審判筆錄），並有高雄縣警
      察局旗山分局警備隊警員會同水利處第七河川局河川駐警於八十九年五月二十
      二日製作之現場會勘紀錄表、地籍圖（以下所稱地籍圖，均係指此份警卷內所
  附地籍圖）各一份及現場相片六紙（附於警卷）在卷可憑，足證被告等所挖取
      砂石之土地所在區域確屬水利法第七十八條第一項第三款所規定「行水區」無
      疑。
（二）次查，證人陳保田即高雄縣警察局旗山分局警備隊警員乃證稱：我們平時就有
      在案發地點附近巡邏，在查獲當日之前就發現有怪手在現場挖取砂石，但因只
      看見怪手而沒看見砂石車載運出去，所以未取締，查獲當日我們發現有挖土機
      在月眉橋附近挖砂石，並有拼裝車載運砂石離開至月眉橋的另一頭，就前往取
      締。查獲時現場有一個坑洞（即地籍圖上所繪「採取區」），在坑洞旁停有兩
      台挖土機，其中一台當時無人駕駛，另一台則正在挖砂石放到拼裝砂石車上（
      如警卷照片一），我們在現場觀察地籍圖上所繪「採取區」、「堆置區」之挖
      掘、堆置痕跡，都是新翻動過之痕跡，且現場地上之機具輪胎痕，都是由「採
      取區」通到「堆置區」的等語；另證人何國華亦為高雄縣警察局旗山分局警備
      隊警員復證稱：我們到現場會勘時，發現被告挖採地點（在河邊，屬於河川區
      域）有一個長約二十公尺，寬約八公尺，最深處約四公尺的坑洞，有遭回填混
      泥土塊的情形（按此部分尚無證據證明係被告等所傾倒）等語【以上均參照本
      院九十年九月十二日審判筆錄】，由證人二人前開證詞可知，被告等確有於現
      場行水區內挖取砂石後並運離現場之行為。此外，其等之前開證詞均核與現場
      會勘紀錄表上所載明：「經勘驗，有一部挖土機由丁○○所駕駛，旁有三部拼
      裝車，其中兩部滿載砂石，分別由甲○○、丙○○駕駛，另一部由戊○○駕駛
      並未裝砂石，於現場有堆置三十二堆砂石，略估計約三百二十立方公尺，距上
      開現場約二十公尺處，有一疑似遭盜採被回填之窪地，長約五十八公尺，寬約
      三十四公尺，於該窪地內有一坑洞，長約二十公尺，寬約八公尺，其最深處約
      有四公尺深，有遭回填混凝土塊情形」等情相符，應認證人之前開證述內容足
      以採信。
（三）至被告等雖均辯稱：現場原即堆置有廢棄物（廢棄土石、水泥塊），我們只是
      將之清運出去，並未挖取行水區之砂石云云，惟證人陳保田業已證稱：現場確
      有廢棄物沒錯，但由辯護人所提出現場全景照片（本院卷內）來看，廢棄物是
      位於相片右邊，即較靠近河床之處，但被告挖掘、作業之地點，是在相片左邊
      ，距河岸較遠，二處是不同的地方等語（參照本院九十年九月十二日審判筆錄
      ），且查，被告丁○○、甲○○、戊○○、丙○○等人於警訊及偵查中均未曾
      提及現場已堆置有廢棄土石，當日工作係為清運廢棄土石之情，被告丁○○更
      於警訊時業已坦承受僱於現場駕駛挖土機挖採砂石之情，另被告乙○○於警訊
      中係供稱：黃昭仁委託我幫他清運砂石，他要我將土地清理至與原土地一樣的
      高度剩餘的砂石載運丟棄，我至該處時現場就有堆放少許砂石等語，而非如被
      告等於本院調查、審理時所稱「現場堆置之廢棄土石、水泥塊很多堆，堆積如
      山，約有一人高」之情形，顯見被告等在本院審理時所為前開辯解，均不足採
      信。又查，被告乙○○於本院調查時乃供稱：我們將砂石清運至月眉橋對岸之
      地點係一空地，該空地之前也是砂石場，所有權人（權利人）是蔡芬蘭等語（
      參照本院八十九年十月三十一日訊問筆錄），則若被告等主觀上之目的果真係
      欲清運廢棄土石，依法乃應清運至合法之廢棄物處理廠始為適法，竟將之載運
      至另屬他人所有（或管理）之砂石場內，顯不合常理，反而由此益足以證明其
      等主觀上具有為自己及第三人不法所有之意圖。
（四）再查，被告雖提出案外人林川雄即向經濟部水利處第七河川局承租系爭行水區
      土地者，所出具委託被告乙○○清除該地號上垃圾、土石之委託書一紙，惟查
      ，證人陳保田業已到庭證稱現場堆放垃圾與被告挖取、作業之地點並不相同等
      語明確，且黃昭仁並非被告等所挖取、作業地點之公有水利地承租人一節，為
      被告乙○○所不否認，並有實際承租人林川雄繳納水利處地七河川局河川公地
      使用費之單據多紙在卷可憑，亦即委託被告乙○○清運之黃昭仁，並非系爭公
      有土地之承租人，則黃昭仁是否有權自行委託被告清運一節，已有可疑，參以
      被告乙○○並未提及黃昭仁有告知「已獲得該地承租人之同意、授權」等語，
      則被告乙○○於未經承租人本人同意之情形下，竟貿然接受無權處分者之委託
      至現場清運，已屬有違常情。又查，若係受僱於他人為之工作，多先已約明工
      期長短及薪資之給付、計算方式，且必定知悉與雇主之聯絡方式，以便日後計
      算並領取薪資，然被告乙○○卻自承：我無法聯絡到黃昭仁，都是他主動與我
      聯絡等語，亦明顯不符常情，況被告亦自承上開委託書係於案發後始由林川雄
      所出據等情，從而，應認被告乙○○辯解：係受委託至現場清運廢棄物云云，
      不足採信。
（五）末查，被告等五人未經申請核准，擅自在行水區內挖取、採砂石，而其竊取之
      砂石量約為七百七十立方公尺，自足以損害於國有財產權益及經濟部水利處第
      七河川局管理機關對河川之管理及保護利用權益。
綜上所述，本案事證已臻明確，被告等之犯行堪以認定。
二、被告五人於行水區公有水利地內共同未經許可盜採砂石之行為，足以生損害於國
    有財產權益及經濟部水利處第七河川局管理機關對河川之管理及保護利用權益，
    核其等所為，均係違反水利法第七十八條第一項第三款禁止在行水區內擅採砂石
    之規定，應依同法第九十二條之一第一項中段論處；又其五人共同意圖為自己及
    第三人不法之所有，竊取行水區內之砂石，係犯刑法第三百二十一條第一項第四
    款之結夥三人以上竊盜罪。被告五人就上開犯行，均有犯意聯絡及行為分擔，為
    共同正犯。被告等數次挖取、載運砂石之行為，乃基於同一犯意而接續所為，屬
    實質上一罪之接續犯。又被告等所犯上開兩罪，係一行為觸犯二保護法益各異之
    罪，為想像競合犯，應依刑法第五十五條之規定，從較重之結夥三人以上竊盜罪
    處斷。爰審酌被告六人無視禁令，擅採砂石，破壞國土完整，情節非輕，惟念其
    等前均無犯罪前科，有台灣高等法院被告全國前案紀錄表各一紙可參，又均因貪
    圖私利而罹刑章，及其犯罪方法、所生危害，犯罪後未坦承犯行之態度，又被告
    乙○○係現場負責人，而被告丁○○、甲○○、戊○○、丙○○則係受僱開挖、
    載運之人，犯罪情節及惡性有異等一切情狀，分別酌情量處如主文所示之刑。至
    於現場所扣押由丁○○駕駛之挖土機及由被告甲○○、戊○○、丙○○所駕駛之
    拼裝車等，均非專供犯本案之罪所用之物，其中挖土機又非被告丁○○所有之物
    ，業據被告等供承在卷，復衡諸比例原則，爰均不予宣告沒收，併此敘明。
據上論結，應依刑事訴訟法第二百九十九條第一項前段，水利法第九十二條之一第一
項中段，刑法第十一條，第二十八條，第三百二十一條第一項第四款，第五十五條，
判決如主文。
中    華    民    國      九十      年      十      月      二十五      日
                                  臺灣高雄地方法院刑事第六庭
                                      法  官  周  玉  群
右正本證明與原本無異。
如不服本判決，應於判決送達後十日內，向本院提出上訴狀。
  書記官  黃  英  彥
中    華    民    國      九十      年      十      月      二十九      日
附錄本案論罪條文：
水利法第九十二條之一第一項中段：
  違反第七十八條第一項各款情形之一者，除通知限期回復原狀、清除或廢止違禁設
  施外，處六千元以上三萬元以下罰鍰；因而損害他人權益者，處三年以下有期徒刑
  、拘役或科或併科四千元以上兩萬元以下罰金；致生公共危險者，處五年以下有期
  徒刑，得併科六千元以上三萬元以下罰金。
水利法第七十八條第一項第三款：
  主管機關為保護水道，應禁止左列事項：
    三、在行水區內擅採砂石、堆置砂石或傾倒廢土。
中華民國刑法第三百二十一條第一項 (加重竊盜罪)
  犯竊盜罪而有左列情形之一者，處六月以上五年以下有期徒刑：
    四、結夥三人以上而犯之者。


司法院資訊處製作；財團法人民間司法改革基金會備份。
